【裁判字號】    98,交訴,81
【裁判日期】    981015
【裁判案由】    公共危險
【裁判全文】
臺灣臺北地方法院刑事判決              98年度交訴字第81號
公  訴  人  臺灣臺北地方法院檢察署檢察官
被      告  甲○○
上列被告因公共危險案件，經檢察官提起公訴（98年度偵字第15
723號），被告於本院準備程序中就被訴事實為有罪之陳述，經
本院合議庭裁定由受命法官獨任行簡式審判程序，判決如下：
    主  文
甲○○駕駛動力交通工具肇事，致人受傷而逃逸，處有期徒刑柒
月，緩刑參年。
    事  實
一、甲○○於民國98年6月4日晚上11時32分許，駕駛車牌號碼為
    0851-QY號自用小客貨車，沿臺北縣新店市○○路由西往東
    行，欲左轉該路154巷時，本應注意車前狀況，並隨時採取
    必要之安全措施，且依當時情形並無不能注意之情事，竟疏
    於注意，不慎擦撞乙○○所騎乘車牌號碼BPW-077號重型機
    車，致乙○○及其搭載之丙○○人車倒地，並致乙○○受有
    胸壁挫傷（過失傷害部分未據告訴），及丙○○受有左足挫
    傷、疑胸痛及胸壁挫傷等傷害（過失傷害部分另經臺灣臺北
    地方法院檢察署檢察官為不起訴處分）。詎甲○○肇事後，
    並未下車查看及對乙○○及丙○○施以必要之救護或停留現
    場等候警方處理，逕行駕車逃逸，嗣經警循線查獲，因悉上
    情。
二、案經乙○○、丙○○訴由臺北縣政府警察局新店分局移送臺
    灣臺北地方法院檢察署檢察官偵查起訴。
    理  由
一、上揭犯罪事實，業據被告甲○○於本院準備程序中及審理時
    坦承不諱，並有道路交通事故調查報告表、現場圖、調查報
    告表(一)、(二)、照片14張、臺北縣政府警察局新店分局疑似道
    路交通事故肇事逃逸追查表、補充資料表及天主教耕莘醫院
    診斷證明書2紙在卷可稽（見臺灣臺北地方法院檢察署98年
    度偵字第15723號卷第21頁至第31頁、第36頁、第48頁至第
    49頁及第50-1頁），足認被告之自白與事實相符，應堪採信
    。是本件事證明確，被告犯行堪以認定，應予依法論科。
二、按汽車駕駛人駕駛汽車肇事致人受傷或死亡者，應即採取救
    護措施及依規定處置，並通知警察機關處理，不得任意移動
    肇事汽車及現場痕跡證據，道路交通管理處罰條例第62條第
    3、4項定有明文。又因道路交通事故之發生，常非於己之鄰
    親家里，時有告救不能情事，乃科以肇事者須即採取救護或
    其他必要措施，並應向警察機關報告之法定義務，以防因就
    醫延誤致生無謂傷亡，並俾得通知傷亡者家屬到場，以明責
    任，是凡肇事人於行車肇事致人受傷或死亡，未即採取救護
    或其他必要措施，並向警察機關報告，即駕車逃逸者，均應
    依該規定處罰，至其嗣後是否受刑事訴追及已否與被害人達
    成民事和解，賠償損失，對其應受處罰乙節，並不生影響。
    職是之故，汽車駕駛人駕駛汽車肇事，不論其責任之歸屬為
    何，即有義務留在肇事現場，採取救護或其他必要措施，並
    向警察機關報告，以維護他人之生命與其他用路人之交通安
    全。其立法目的，既係促使駕駛人於肇事致死傷後，能對被
    害人即時救護，報告警察機關，以減少死傷，是該罪之成立
    祇以行為人有駕駛動力交通工具肇事，致人死傷而逃逸之事
    實為已足（最高法院92年度臺上字第4468號刑事判決意旨參
    照）。另按刑法第185條之4肇事逃逸罪，以駕駛動力交通工
    具肇事，有致人死傷而逃逸之事實，為其犯罪構成要件，不
    以行為人明知被害人有死傷情形為必要（最高法院91年度臺
    上字第137號刑事判決意旨參見）。本件被告駕駛車輛撞擊
    告訴人致其人車倒地，且機車之防護力與汽車相去甚遠，機
    車倒地時機車騎士身體因與地面及機車車身摩擦及撞擊，復
    因防護力不足往往非死即傷，此為一般人所周知，被告既知
    其駕車撞及告訴人乙○○機車，致乙○○及告訴人丙○○人
    車倒地，理應對告訴人當場受有傷害之情況有所認識，其竟
    未採取救護或其他必要措施，並向警察機關報告，即行駕車
    離去，核其所為，係犯刑法第185條之4之駕駛動力交通工具
    肇事致人受傷而逃逸罪。爰審酌被告於肇事後，置告訴人不
    顧而逕行離開現場，實屬不該，其前曾因不能安全駕駛罪，
    經臺灣桃園地方法院及臺灣士林地方法院判處罰金1萬2,000
    元及拘役50日，有臺灣高等法院被告前案紀錄表在卷可稽（
    見本院卷第6頁至第7頁），足認其輕忽道路交通安全之習性
    ，惟其於本院審理中坦承犯行，尚有悔意之犯後態度及其他
    一切情狀，爰量處如主文所示之刑。另被告前未曾因故意犯
    罪而受有期徒刑以上刑之宣告，有上開前案紀錄表可按，其
    亦已與告訴人成立和解，有告訴人撤回告訴狀及本院98年9
    月16日公務電話紀錄在卷足憑（見上開偵查卷第66頁及本院
    卷第11頁），足見被告經本次罪刑之宣告後，已知所警惕，
    信無再犯之虞，本院因認前開對其所宣告之刑，以暫不執行
    為適當，爰併予宣告緩刑3年，以啟自新。
據上論斷，依刑事訴訟法第273條之1第1項、第299條第1項前段
，刑法第185條之4、第74條第1項第1款，判決如主文。
本案經檢察官張成業到庭執行職務。
中    華    民    國    98    年    10    月    15    日
                  刑事第十四庭  法  官  賴武志
以上正本證明與原本無異。
如不服本判決應於收受送達後10日內向本院提出上訴書狀，並應
敘述具體理由；其未敘述上訴理由者，應於上訴期間屆滿後20日
內向本院補提理由書（均須按他造當事人之人數附繕）「切勿逕
送上級法院」。
                                書記官  劉麗英
中    華    民    國    98    年    10    月    15    日
附錄本案論罪科刑法條全文
中華民國刑法第185條之4
駕駛動力交通工具肇事，致人死傷而逃逸者，處6月以上5年以下
有期徒刑。


司法院資訊處製作；財團法人民間司法改革基金會備份。
